臺灣桃園地方法院刑事判決　　　　　　　93年度訴字第2032號
公　訴　人　臺灣桃園地方法院檢察署檢察官
被　　　告　甲○○　男　25歲.
上列被告因偽造文書等案件，經檢察官提起公訴（93年度偵字第
11904號），本院判決如下：
    主  文
甲○○共同行使偽造私文書，足以生損害於他人，處有期徒刑肆
月，如易科罰金，以佰元折算壹日。
「加州牙醫診所」簽帳單第一聯持卡人存根聯壹張、「加州牙醫
診所」簽帳單第二聯銀行存根聯及第三聯商店存根聯上偽造之「
乙○○」署押各壹枚，均沒收。
    事  實
一、甲○○前曾因重利案件，經本院於民國91年2 月22日以90年
    度訴字第524 號案件判處有期徒刑3 月，如易科罰金以3 百
    元折算1 日，緩刑3 年，並於91年6 月3 日確定（非累犯）
    ，猶不知悔改，復於緩刑期間內，因友人丙○○（未據檢察
    官提起公訴）向甲○○表示欠缺現金使用，惟其可趁女友乙○○不備取得乙○○信用卡而央求甲○○代為尋覓可利用乙○○信用卡盜刷後取得盜刷消費金額之管道，並於盜刷乙○○信用卡後扣除代辦手續費，將現金及乙○○信用卡返還，
    適甲○○當時因受僱擔任林冠丞（另案由臺灣桃園地方法院
    檢察署檢察官併由本院93年訴字1496號案件審理，並業由臺
    灣板橋地方法院檢察署發佈通緝中）之司機，得知林冠丞係
    並擔任該診所之行政助理，「加州牙醫診所」設有印錄機之
    刷卡設備，倘前往「加州牙醫診所」看病之病人，如須自負
    中央健康保險局不給付之項目或自行負擔部分之費用，得以
    信用卡刷卡給付費用，且由於林冠丞為「加州牙醫診所」之
    股東，病人刷卡後銀行給付予「加州牙醫診所」之金額係先
    撥入林冠丞帳戶，遂向林冠丞告知上情請求林冠丞協助，詎
    甲○○、丙○○、林冠丞三人竟共同基於行使偽造信用卡簽
    帳單以詐得現金之行使偽造私文書與詐欺取財犯意聯絡，先
    由甲○○依約於92年12月18日傍晚17時許，前往丙○○桃園
    縣八德市○○街9 巷52號住處樓下，由丙○○單獨自與乙○○共乘之車號不詳自用小客車下車後，交付當日凌晨零時8
    分許，丙○○偕同乙○○前往「特易購」賣場購物後，趁乙○○不備而取得之聯邦商業銀行股份有限公司（下稱聯邦銀
    行）核發予乙○○使用之卡號0000-0000-0000 -0000號ＶＩ
    ＳＡ信用卡1 張，繼丙○○旋返回車上與乙○○外出市場購
    物，其後甲○○遂持前開乙○○信用卡前往「加州牙醫診所
    」與林冠丞碰面，由林冠丞交付前開乙○○信用卡予「加州
    牙醫診所」櫃檯小姐曹秀菁，推由林冠丞向曹秀菁佯以甲○○係前揭信用卡之持卡人乙○○，因要給付裝置假牙之費用
    新臺幣（下同）5 萬5 千元，並由甲○○交付乙○○之信用
    卡予曹秀菁在印錄機上刷卡辨識，經曹秀菁交付1 式3 聯之
    簽帳單（第1 聯持卡人存根聯、第2 聯銀行存根聯、第3 聯
    商店存根聯）後，再推由甲○○在第1 聯之持卡人存根聯上
    偽造「乙○○」之署押1 枚，因該簽帳單之第2 聯及第3 聯
    均為複寫紙，而同時在該簽帳單第2 聯及第3 聯上偽簽複寫
　　「乙○○」之署押各1 枚，以表示乙○○同意依據信用卡持
  　卡人合約條件，按簽帳單之金額付款予發卡銀行，而偽造簽
    帳單私文書，並將該偽造之簽帳單交還予曹秀菁核對而行使
    該偽造簽帳單私文書以簽帳消費，致聯邦銀行因此誤認甲○○即為信用卡持卡人乙○○而允為代墊簽帳款，足以生損害
    於真正持卡人甲○○、發卡之聯邦銀行、「加州牙醫診所」
    及其櫃檯小姐曹秀菁，隨後於甲○○與林冠丞盜刷完畢後，
    甲○○即於同日晚間19時許，再持往丙○○住處交還予丙○○。其後聯邦銀行在93年1 月間某日，將前開5 萬5 千元撥
    入林冠丞帳戶後，林冠丞即再扣除手續費5 千元，將餘款5
    萬元現金交付予甲○○，甲○○再依約定交付予丙○○。嗣
    因乙○○於92年12月31日晚間23時30分許，發現其前揭信用
    卡遺失，乃向丙○○查詢，因丙○○表示不知情，乙○○遂
    以電話向聯邦銀行掛失，經由聯邦銀行人員告知期間有刷卡
    紀錄，並請乙○○前往住處附近派出所報案，乙○○遂於93
    年1 月1 前往臺北縣政府警察局海山分局江翠派出所報案後
    ，經向聯邦銀行調取前揭信用卡期間之刷卡紀錄，由乙○○
    於93年1 月7 日就「加州牙醫診所」部分填寫爭議交易聲明
    書，再由警調取「加州牙醫診所」資料後，移由該診所所在
    地之桃園縣政府警察局大園分局辦理並前往「加州牙醫診所
    」查訪，始循線查悉上情。
二、案經被害人乙○○告訴暨桃園縣政府警察局大園分局報請臺
    灣桃園地方法院檢察署檢察官偵查起訴。
    理  由
一、右揭犯罪事實，業據被告甲○○於警訊、偵查及本院審理時
    坦承不諱，核與共犯林冠丞之供述及告訴人乙○○之指述、
    證人曹秀菁、馮月林之證述情節相符，並有聯邦銀行爭議交
    易聲明書、簽帳單影本、聯邦銀行持卡人遭盜刷明細、加州
    牙醫診所資料、刷卡交易明細在卷可資佐證，參以證人即共
    犯丙○○於本院審理時亦坦承被告甲○○有於事實欄所載之
    時間、地點，前往其住處樓下等情，另觀諸證人即金玉豐銀
    樓負責人丁○○於本院證稱：92年12月18日晚間21時許，前
    往金玉豐銀樓盜刷前開乙○○信用卡之1 男1
    並非在庭之證人乙○○，然該名女子有持證人乙○○今日到
    庭所攜帶之乙○○國民
    民身分證上照片與該名女子長相不同，始發現該1 男1
    持他人之信用卡前來金玉豐銀樓盜刷等語、證人即被害人乙○○則表示其除發現聯邦銀行信用卡不見外，國民
    未發現不見等語，則倘非被害人乙○○之男友丙○○趁被害
    人乙○○不注意時，拿取被害人乙○○之聯邦銀行信用卡交
    付予被告甲○○，又有何人能於被害人乙○○完全不發覺之
    情況下，於同日拿取被害人乙○○之信用卡及國民
    付前往金玉豐銀樓盜刷信用卡之1 男1
    乙○○之國民
    風所辯前揭乙○○信用卡係其男友丙○○交付乙節，應非虛
    妄，可以採信；再者，被告甲○○既係前往共犯丙○○住處
    樓下拿取被害人乙○○信用卡，當時被害人乙○○係坐於車
    上，如被害人乙○○就被告甲○○將持其前揭信用卡前往「
    加州牙醫診所」刷卡換取現金乙節係知情，被害人乙○○大
    可偕同被告甲○○及男友丙○○一同駕車前往「加州牙醫診
    所」，由被害人乙○○持自己信用卡在簽帳單上簽名以換取
    現款，又何須輾轉透過男友丙○○再轉交被告甲○○，由被
    告甲○○持往「加州牙醫診所」刷卡換取現金，況其間可能
    承擔遭被告甲○○另行盜刷之風險，綜上，被告甲○○並未
    獲被害人乙○○之同意，即盜刷乙○○前揭聯邦銀行信用卡
    乙節亦臻明確，堪以認定。
二、按信用卡簽帳單，係持卡人向特約商店消費後，簽署持卡人
    之姓名，由特約商店將第1 聯交持卡人收執，第2 、3 聯則
    由特約商店取回，再由特約商店交與收單機構存查，資以向
    發卡銀行請款。該簽帳單由持卡人簽名，即表示持卡人同意
    依據其與發卡銀行間之約定，對其所購物品或接受服務，均
    應按簽帳單之消費金額，付款予發卡銀行。故持卡人於簽帳
    單簽名，係對所簽金額負擔付款之義務，性質上屬消費付款
    契約書，亦為私文書（最高法院90年度臺上字第6898號判決
    參照）。是被告甲○○在簽帳單上偽簽持卡人署押，並持以
    行使，係犯刑法第216 條、第210 條之行使偽造私文書罪。
    又被告甲○○持上開信用卡以「真刷卡，假消費」方式，假
    冒乙○○之名義向加州牙醫診所行使，被告甲○○此部分所
    為，應係犯刑法第339 條第1 項之詐欺取財罪。被告甲○○
    就前開犯行與林冠丞、未據起訴之丙○○間，有犯意聯絡及
    行為分擔，俱為共同正犯。上開偽造署押均屬偽造私文書之
    部分行為，偽造私文書之低度行為復為行使之高度行為所吸
    收，均不另論罪。又被告甲○○所犯上開詐欺取財既遂罪、
    行使偽造私文書罪間，有方法結果之牽連關係，應從一重罪
    之行使偽造私文書罪處斷。爰審酌被告甲○○與林冠丞、丙○○共同冒名簽帳消費，足生損害於真正名義人，並生損害
    於信用卡交易之安全性及被冒用人之利益，盜刷金額5 萬5
    千元，被告甲○○於犯後尚能坦承犯行，暨被告之品行、犯
    罪動機、目的、手段、生活狀況、智識程度、犯後態度、所
    生損害及所得利益等一切情狀，量處如主文所示之刑，並諭
    知易科罰金折算標準。
三、被告所偽造「乙○○」名義之聯邦銀行簽帳單之特約商店存
    根聯共2 紙，於被告分別提出於「加州牙醫診所」後，已屬
    該「加州牙醫診所」所有，而非屬被告所有，自不得宣告沒
    收，但其上所偽造之「乙○○」簽名共2 枚部分，仍依刑法
    第219 條之規定，予以宣告沒收。又被告所偽造「乙○○」
    名義之聯邦銀行簽帳單之顧客存根聯共1 紙，雖均未扣案，
    然亦無證據足以證明業已滅失，且屬被告犯罪所得之物，應
    依刑法第38條第1 項第3 款之規定，予以宣告沒收；另偽造
    「乙○○」名義之聯邦銀行簽帳單之顧客存根聯1 紙既已宣
    告沒收，其上偽造之「乙○○」署名1 枚即無再依刑法第21
    9 條之規定，予以宣告沒收之必要，附此敘明。
四、不另為無罪之諭知之部分：
（一）公訴意旨另以：被告甲○○係明知上開信用卡為來路不明
      之贓物，而仍收受之，並承上開詐欺取財之犯意，與1 名
      年籍不詳之女子，共同基於偽造私文書及詐欺取財之犯意
      聯絡，於同日下午9 時5 分許，在桃園縣中壢市○○路
      154 號金玉豐銀樓內，購買價值14420 元之金飾，並持前
      揭信用卡支付款項，然該因自稱「乙○○」之不詳女子在
      簽帳單上偽簽之「乙○○」署名與信用卡背面之簽名不同
      ，經銀樓負責人丁○○發覺有異，電請聯邦銀行信用卡中
      心人員與該不詳女子通話核對身分，而查悉該不詳女子並
      非持卡人，遂取消交易而未得逞，因認被告甲○○另涉犯
      收受贓物罪嫌、詐欺取財未遂，且與犯罪事實之犯罪，構
      成連續詐欺犯行、相牽連關係云云。惟按犯罪事實應依證
      據認定之，無證據不得認定其犯罪事實，刑事訴訟法第
      154 條第2 項定有明文，訊據被告甲○○堅決否認此部分
      犯罪，辯稱：信用卡係乙○○之男友丙○○所交付，且其
      並未到金玉豐銀樓消費等語。
（二）經查：
  　１、就收受贓物部分：按贓物罪，以行為人明知或可得而知
　　　　所收受者係贓物為限，亦即被告甲○○自丙○○處收受
  　　　前開乙○○信用卡時，明知或可得而知所收受之乙○○
    　　信用卡係丙○○所竊取者始會成立；又按竊盜罪之成立
　      ，除行為人在客觀上需有竊取行為外，主觀上尚需有意
        圖為自己不法所有之意圖，此即所謂之「取得意圖」。
        若行為人並無取得意圖，而只有使用意圖，其竊取他人
        之物而為行使，在不使該物發生質變或減低經濟價值之
　　　　條件下，加以使用，此種竊盜行為謂之「使用竊盜」，
　　　　為刑法所不罰。經查乙○○前揭聯邦銀行信用卡，被告
　　　　甲○○於受丙○○囑託前往「加州牙醫診所」盜刷款項
  　　　後，係與丙○○約定當日即行返還，其後再將盜刷取得
    　　之現款扣除手續費後交付予丙○○之事實，詳如前所述
      　，並據被告甲○○供明在卷，則被告甲○○主觀上僅係
        知悉丙○○係趁被害人乙○○不備時拿取其聯邦銀行信
        用卡交付予被告甲○○持往「加州牙醫診所」，事後被
        告甲○○將前開信用卡交還予丙○○時，丙○○會將被
        害人乙○○之信用卡再放回原處，準此，被告甲○○於
        丙○○交付被害人乙○○信用卡時，並無明知或可得而
        知係贓物之犯意，另參酌公訴人在本院94年1 月5日準
 　　 　備程序及94年2 月23日審理時，當庭表示並無證據證明
  　　　被告甲○○有何收受贓物之犯行，是被告甲○○之行為
    　　尚與刑法第349 條第1 項之收受贓物罪構成要件不合，
      　難以該罪相繩。
  　２、就在金玉豐銀樓盜刷信用卡及詐取金飾未遂之行使偽造
    　　私文書及詐欺取財未遂部分：經查證人丁○○於本院審
      　理時結證稱：當天那名男子有戴帽子，因為是女的刷卡
        ，所以對女的印象比較深，因為時間已久，所以無法完
        全認定當天該名男子是否係在庭被告等語（見本院94年
        2 月23日審理筆錄第5 頁），且觀諸當日盜刷之女子有
        持被害人乙○○之國民
        稱迄未發現自己之國民
        係丙○○另行於被告甲○○將前揭乙○○信用卡交還後
        ，另行將乙○○信用卡及國民
        不詳之成年男子及女子前往金玉豐銀樓盜刷並偽冒乙○○之名義於簽帳單簽名，嗣因金玉豐銀樓負責人丁○○
        發現盜刷之女子神情有異，要求其拿出國民
        ，始發現國民
        未詐得前開金飾財物，揆諸前開判例說明，本件亦查無
    　　其他積極證據足證被告甲○○有此部分之犯罪。
    綜上所述，被告甲○○被訴收受贓物罪嫌及於金玉豐銀樓行
    使偽造私文書、詐欺取財未遂罪嫌部分，均無從證明被告甲○○該部分之犯行，此部分原應為無罪之諭知，惟公訴意旨
　  認該部分與被告甲○○前揭論罪科刑之部分有連續犯、牽連
    犯之裁判上一罪關係，爰不另為無罪之諭知。
據上論斷，應依刑事訴訟法第299 條第1 項前段，刑法第216 條
、第210 條、第339 條第1 項、第55條、第219 條、第38條第1
項第3 款、第41條第1 項前段，罰金罰鍰提高標準條例第1 條前
段、第2 條，判決如主文。
本案經檢察官蔡孟利到庭執行職務。
中　　華　　民　　國　　94　　年　　3 　　月　　9 　　日
                  臺灣桃園地方法院刑事第一庭
                      審判長法  官 曾淑華
                            法  官 黃梅淑
                            法　官 朱美璘
以上正本證明與原本無異
如不服本判決書應於送達後10日內向本院提出上訴狀
                            書記官　楊鳳滿
中　　華　　民　　國　　94　　年　　3 　　月　　11　　日
附錄本案論罪科刑法條：
刑法第210條
偽造、變造私文書，足以生損害於公眾或他人者，處五年以下有
期徒刑。
刑法第216 條
行使第二百十條至第二百十五條之文書者，依偽造、變造文書或
登載不實事項或使登載不實事項之規定處斷。
刑法第339條第1項
意圖為自己或第三人不法之所有，以詐術使人將本人或第三人之
物交付者，處五年以下有期徒刑、拘役或科或併科一千元以下罰
金。
